---
title: "Zločin i kazna - analiza kriminala"
author: Luka Mucko, Filip Pankretić, Matej Lopotar, Tomislav Žiger
output: pdf_document
---
## Motivacija i opis problema
Recidivizam je jedan od temeljnih pojmova u kaznenom pravosuđu koji se odnosi na kriminalno ponašanje
nakon što je osoba već kažnjena zbog prethodnog. Recidivizmom se smatra ponavljanje bilo kakvog kaznenog
djela koje rezultira ponovnim uhićenjem ili ponovnom osudom tijekom razdoblja od tri godine nakon puštanja
osobe na slobodu. Zbog opće sigurnosti, a i razvoja novih strategija za reintegraciju (bivših) osuđenika, bitno
je proučiti i razumjeti koji čimbenici su učestaliji kod ponavljača zločina.
<br>

**Prvo ćemo odgovoriti na zadana pitanja, zatim ispitivati vlastite hipoteze.** <br>

Učitajmo podatke:
```{r warning = FALSE}
recidivism_full <- read.csv("recidivism_full.csv")
```

Učitajmo potrebne pakete:
```{r, warning = FALSE, message=FALSE}
library("dplyr")
library("plyr")
library("corrplot")
library("car")
library("ggplot2")
library("bestNormalize")
library("AID")
```
# Postoji li razlika u duljini zatvorske kazne s obzirom na razinu obrazovanja?

U tablici podataka imamo stupce "prison_years" i "education_level". <br>
"prison_years" poprima vrijednosti:
```{r}
for (v in unique(recidivism_full$Prison_Years)){
  print(v)
}
```
Imamo 4 klase duljine zatvorske kazne. <br>

"education_level" poprima vrijednosti:
```{r}
for (v in unique(recidivism_full$Education_Level)){
  print(v)
}
```
Vidimo da imamo 3 klase razine obrazovanja. <br><br>

Uz poznavanje jedinstvenih vrijednosti "education_level" i "prison_years" možemo stvoriti kontingencijsku tablicu:
```{r}
contingency_table<-table(recidivism_full$Education_Level, recidivism_full$Prison_Years)
print(contingency_table)
```
Znajući kontingencijsku tablicu postavljamo hipoteze $H_0$ i $H_1$ <br>

$H_0:$ Proporcije zatvorenih za neku klasu iz "education_level" naspram ukupnog broja zatvorenih u nekoj klasi iz "prison_years" je jednak za svaku klasu iz "prison_years".  Drugim riječima: \
Neka je A = contingency_table i numerirajmo retke i stupce tablice A brojevima i={1, 2, 3} odnosno \ j={1, 2, 3, 4}. \
Neka je $P_{ij} = \frac{A_{ij}}{\sum_{i=1}^{3} A_{ij}}$ <br>

$H_0: p_{ij}=p_{ik} \  \forall i \in \{1,2,3\},\  \forall j,k \in \{1,2,3,4\}\  j \neq k$ <br>

$H_1: p_{ij}\neq p_{ik}  \  \forall i \in \{1,2,3\},\  \forall j,k \in \{1,2,3,4\}\  j \neq k$ <br>

Možemo testirati hipotezu $H_0\  \text{odnosno} \ H_1$ koristeći $\chi ^2$ test o jednakosti proporcija.

Nulta hipoteza je ekvivalentna hipotezi $H_0'$: ne postoji povezanost između duljine zatvorske godine i razine obrazovanja.
```{r}
chisq <- chisq.test(contingency_table)
chisq
```

Prikažimo reziduale:
```{r}
corrplot(chisq$residuals, is.cor = FALSE)

```
<br>

Pearsonov rezidual jest razlika dobivene i uočene vrijednosti normirane po korijenu očekivane. <br>

$r_{ij} = \frac{o_{ij} - e_{ij}}{\sqrt{e_{ij}}}$, kvadrati residuala doprinose vrijednosti testne statistike i time smanjuju p-vrijednost. Zato možemo reći sljedeće: <br>

Kada je $r_{ij}$ > 0 kažemo da postoji pozitivna asocijacija između retka i stupca jer je više uočeno nego očekivano, a dok je $r_{ij}$ < 0 onda kažemo postoji negativna asocijacija jer je manje uočeno nego očekivano. (sve ocjene asocijacije u ovom projektu su relativne i procjenjene prema veličini i boji kruga u corrplotovima, postoje testovi koji mjere asocijaciju između kategorijskih varijabli npr. Cramerovo V i slično) <br>

Plava boja predstavlja pozitivnu asocijaciju između retka i stupca. Uočimo da postoji pozitivna asocijacija ljudi sa završenim fakultetom i više od 3 godine kazne. Također postoji negativna asocijacija s ljudima sa završenim fakultetom i kaznom od 1-2 godine. <br>

Vidimo da je vrijednost testne statistike 223.12 i p-vrijednost $< 2.2 \times 10^{-16}$ što je značajno
manje od $p << \alpha = 0.05$. <br>

Dakle statistički zaključujemo da **postoji razlika u duljini zatvorske kazne s obzirom na razinu obrazovanja!!**

# Jesu li mlađe dobne skupine podložnije ponavljanju kriminala od starijih?
Označimo s $p_m$ i $p_s$ proporciju broja zatvorenika koji su ponovili kriminal i broja "starijih" odnosno "mlađih" zatvorenika.
U tablici jedino imamo "age_at_release" koji predstavlja dob u kojoj su pušteni na slobodu.
Po tome ćemo mjeriti starost.
```{r}
for (v in sort(unique(recidivism_full$Age_at_Release))){
  print(v)
}
```
Neka su "mlađi" svi do "33-37" isključivo. To nam daje ukupne populacije
```{r}
table <- count(recidivism_full$Age_at_Release)
mladi <- sum(table[1:3,"freq"])
stari <- sum(table[,"freq"])-mladi
print(table)
sprintf("Broj mladih je: %s",mladi)
sprintf("Broj starih je: %s",stari)
```

Postoji 1 stupac u tablici koji nam govori je li je zatvorenik počinio zločin 3 godina nakon puštanja na slobodu i 3 stupca koja predstavljaju u kojoj od te 3 godine je ponovno počinio zločin. To su sve: Recidivism_Within_3years, Recidivism_Arrest_Year1, Recidivism_Arrest_Year2, Recidivism_Arrest_Year3. 0=no/1=yes<br>

Stoga možemo prebrojati sve one koji su ponovno počinili zločin.
```{r}
ponovljeni_mladi <- nrow(subset(recidivism_full,
                                Age_at_Release %in% c("18-22","23-27","28-32")
                                        & Recidivism_Within_3years))
ponovljeni_stari <- nrow(subset(recidivism_full,
                                Age_at_Release %in% c("33-37","38-42","43-47","48 or older")
                                        & Recidivism_Within_3years))
cat("Broj mladih/starih koji su ponovili zločin:",ponovljeni_mladi,ponovljeni_stari)

```

Poznavajuči brojeve možemo odrediti $p_s$ i $p_m$ i provesti test dviju proporcija uz hipoteze:

$H_0$: $p_s = p_m$

$H_1$: $p_s > p_m$
```{r}
Pm <- ponovljeni_mladi/mladi
Ps <- ponovljeni_stari/stari
rez <- prop.test(c(ponovljeni_mladi,ponovljeni_stari),c(mladi,stari), alternative="greater")
rez
rez$p.value
```
Dobivamo p-vrijednost $3.7478 \times 10^{-123}$ što je puno manje od nivoa značajnosti $\alpha = 0.05$.

**Stoga odbacujemo nultu hipotezu u korist alternative i statistički zaključujemo uz značaj 0.05 da zatvorenici pušteni u svojoj "mladosti" skloniji ponavljanju kriminala.**

# Postoji li veza između korištene vrste narkotika i vrste zločina
U tablici podataka je zabilježeno 8 različitih zločina prije osude (Felony, Misdemeanor, Violent, Property, Drug, PPViolationCharges, DomesticViolenceCharges, GunCharges) i korištenje 4 narkotika (THC, Cocaine, Meth i ostali) nakon puštanja iz zatvora, podatke o korištenju prije nemamo.

Budući da su oznake zločina kategorijske (0, 1, 2 or more) koristit ćemo $\chi^{2}$ test korelacije za odabrane parove zločina i korištenog narkotika. <br>

Korištenje narkotika se predstavlja u postotku pozitivnih testova 0-1. Te vrijednosti ćemo grupirati u 3 grupe. "Rijetko" ako je postotak <0.33, "Često" ako je postotak $\geq$ 0.33 i <0.66, te "Vrlo Često" ako je postotak $\geq$ 0.66. <br>

Za svaki kombinaciju zločina i korištenog narkotika formiramo hipoteze: <br>

$H_0$: Broj počinjenog kriminala je nezavisan postotku pozitivnih testova na neki narkotik. <br>

$H_1$: Ti brojevi nisu nezavisni. <br>

Pretvorimo kontinuirane podatke iz DrugTests u kategorijske:
```{r}
recidivism_full$CocaineUsage <- cut(recidivism_full$DrugTests_Cocaine_Positive,
                                    breaks=c(0,0.33,0.66,1),
                                    labels =c("Rijetko","Često","Vrlo Često"))
recidivism_full$MethUsage <- cut(recidivism_full$DrugTests_Meth_Positive,
                                 breaks =c(0,0.33,0.66,1),
                                 labels=c("Rijetko","Često","Vrlo Često"))
recidivism_full$THCUsage <- cut(recidivism_full$DrugTests_THC_Positive,
                                    breaks=c(0,0.33,0.66,1),
                                    labels=c("Rijetko","Često","Vrlo Često"))
recidivism_full$OtherUsage <- cut(recidivism_full$DrugTests_Other_Positive,
                                    breaks=c(0,0.33,0.66,1),
                                    labels=c("Rijetko","Često","Vrlo Često"))
```

Sada možemo provesti ukupno 4*8= 32 testa. Koristimo simulate.p.value = TRUE što Monte Carlo simulacijom simulira p-vrijednost, to koristimo jer neke očekivane vrijednosti nisu veće od 5 pa test nije primjenjiv.<br>

```{r}
narkotici<- c("MethUsage","CocaineUsage","THCUsage","OtherUsage")
zlocin <- c("Prior_Conviction_Episodes_GunCharges",
                                        "Prior_Conviction_Episodes_Drug",
                                        "Prior_Conviction_Episodes_Viol",
                                        "Prior_Conviction_Episodes_Felony",
                                        "Prior_Conviction_Episodes_PPViolationCharges",
                                        "Prior_Conviction_Episodes_Misd",
                                        "Prior_Conviction_Episodes_DomesticViolenceCharges",
                                        "Prior_Conviction_Episodes_Prop")
chisq_tests <- data.frame(matrix(ncol=4, nrow=8),
                          row.names = zlocin)
colnames(chisq_tests)<- narkotici

for (narcotic in narkotici){
  for (crime in zlocin) {
    chisq <- chisq.test(table(recidivism_full[,narcotic],recidivism_full[, crime]),
                        simulate.p.value = TRUE)
    chisq_tests[crime,narcotic]<-chisq$p.value
  }
}
```

```{r}
row.names(chisq_tests)<-c("GunCharges","Drug","Violent","Felony",
                          "PPViolationCharges","Misdemeanor","DomesticViolence","Property")
chisq_tests
```
Tablica iznad sadrži p-vrijednosti $\chi^{2}$ testa. Za One kombinacije za koje je p vrijednost manja od 0.05 odbacujemo nultu hipotezu o nezavisnosti kriminala i korištenog narkotika i prihvaćamo alternativu. <br>

Pogledajmo rezultat s najmanjom p-vrijednosti: <br>

Broj počinjenog kriminala koji spada u "misdemeanor" nije neovisan o korištenju THC-a. <br>

```{r}
chisq<-chisq.test(recidivism_full$Prior_Conviction_Episodes_Misd, recidivism_full$THCUsage,
                  simulate.p.value = TRUE)
chisq
```

Očekivane vrijednosti:
```{r}
chisq$expected
```

Uočene vrijednosti:
```{r}
chisq$observed
```


```{r}
corrplot(chisq$residuals, is.corr = FALSE)
```

Vidimo da više zatvorenika od očekivanog koji često konzumiraju THC osuđeno zbog misdemeanora (vandalizam, vožnje pod utjecajem alkohola, posjedovanje droge! i sl.).


Ako ćemo gledati samo zločine zbog kojih su osuđenici zatvoreni, tada koristimo stupac "Prison_Offense" koji poprima 5 vrijednosti: Violent/Sex, Violent/Non-Sex,
Property, Drug, Other. <br>

Time možemo provesti 4 testa.

```{r}
cocaine<- table(recidivism_full$Prison_Offense, recidivism_full$CocaineUsage)
thc <- table(recidivism_full$Prison_Offense, recidivism_full$THCUsage)
meth <- table(recidivism_full$Prison_Offense, recidivism_full$MethUsage)
others <- table(recidivism_full$Prison_Offense, recidivism_full$OtherUsage)
```

Cocaine:
```{r}
cocaine_test <- chisq.test(cocaine, simulate.p.value = TRUE)
cocaine_test
```

THC:
```{r}
thc_test <- chisq.test(thc, simulate.p.value = TRUE)
thc_test
```

Meth:
```{r}
chisq.test(meth, simulate.p.value = TRUE)
```

Others:
```{r}
chisq.test(others, simulate.p.value = TRUE)

```

Statistički zaključujemo da je broj počinjenog kriminala zbog kojeg su osuđenici zatvoreni neovisan o postotku pozitivnih testova na metamfetamine i na "ostale" droge.

Pogledajmo reziduale za kokain i THC gdje odbacujemo nultu hipotezu i prihvaćamo alternativnu uz značaj 0.05.

```{r}
corrplot(cocaine_test$residuals, is.corr=FALSE)
```

Uočavamo da postoji povezanost između "property" kriminala, čestog i vrlo čestog korištenja kokaina.

```{r}
corrplot(thc_test$residuals, is.corr=FALSE)
```

Vidimo da postoji pozitivna povezanost između "property" kriminala i korištenja THC-a. Također vidimo da negativna povezanost između "Violent/Sex" i korištenja THC-a, isto tako za "Drug" kriminal.

# Jesu li mladi osuđenici skloniji drogama?

U tablici podataka koristeći postotak pozitivnih testova na različite droge možemo ispitati koja skupina zatvorenika je barem jednom koristila drogu u zatvoru. 

```{r}
mladi_droge <-  nrow(subset(recidivism_full, (DrugTests_THC_Positive!=0
        | DrugTests_Meth_Positive!=0
        | DrugTests_Cocaine_Positive!=0
        | DrugTests_Cocaine_Positive!=0)
        & Age_at_Release %in% c("18-22","23-27","28-32")))

stari_droge <- nrow(subset(recidivism_full, (DrugTests_THC_Positive!=0
        | DrugTests_Meth_Positive!=0
        | DrugTests_Cocaine_Positive!=0
        | DrugTests_Cocaine_Positive!=0)
        & Age_at_Release %in% c("33-37","38-42","43-47","48 or older")))

cat("Broj mladih/starih koji su skloni drogama:",mladi_droge,stari_droge)


```

Vidimo da veći broj mlađih zatvorenika koristi drogu iako ih je manje od starijih u tablici

$H_0$: $p_{\text{mladi}} = p_{\text{stari}}$

$H_1$: $p_{\text{mladi}} > p_{\text{stari}}$

```{r}
Dm <- mladi_droge/mladi
Ds <- stari_droge/stari
rez <- prop.test(c(4670,3612),c(12224,13611), alternative="greater")
rez
rez$p.value
```

Dobivamo p-vrijednost $1.069374 \times 10^{-89}$ što je manje od nivoa značajnosti $\alpha = 0.05$. **Stoga odbacujemo nultu hipotezu u korist alternative i statistički zaključujemo uz značaj 0.05 da su mlađi zatvorenici skloniji narkoticima**


# Od onih koji konzumiraju narkotike, konzumiraju li obje dobne skupine u prosjeku istu količinu narkotika

Provedimo T-test za usporedbu očekivanih vrijednosti iz normalne distribucije. <br>

$H_0:$ $\mu_{\text{mladi}} = \mu_{\text{stari}}$ <br>

$H_1:$ $\mu_{\text{mladi}} \neq \mu_{\text{stari}}$ <br>

$\mu$ označavaju očekivanu prosjeka rezultata iz testova droge, stupci DrugTests_Cocaine_Positive i sl.<br>
<br>

Izdvojimo stare i mlade "drogeraše". Oni koji ne konzumiraju narkotike definiramo tako da imaju svaki test na drogu = 0. <br>

```{r}
stari_drogerasi <- recidivism_full %>%
  select(DrugTests_THC_Positive, DrugTests_Meth_Positive, DrugTests_Cocaine_Positive,
         DrugTests_Other_Positive, Age_at_Release) %>%
  filter((DrugTests_THC_Positive!=0 | DrugTests_Meth_Positive!=0
          | DrugTests_Cocaine_Positive!=0
          | DrugTests_Cocaine_Positive!=0)
                 & Age_at_Release %in% c("33-37","38-42","43-47","48 or older")
  )%>% filter(rowSums(.[,1:4]) > 0) %>% na.omit()

mladi_drogerasi <- recidivism_full %>%
  select(DrugTests_THC_Positive, DrugTests_Meth_Positive, DrugTests_Cocaine_Positive,
         DrugTests_Other_Positive, Age_at_Release) %>%
  filter((DrugTests_THC_Positive!=0 | DrugTests_Meth_Positive!=0 | DrugTests_Cocaine_Positive!=0
          | DrugTests_Cocaine_Positive!=0)
                 & Age_at_Release %in% c("18-22","23-27","28-32")
  ) %>% filter(rowSums(.[,1:4]) > 0) %>% na.omit()

summary(stari_drogerasi)
summary(mladi_drogerasi)
```

Pronađimo prosjek testova na narkotike i spremimo vrijednost u stupac total:
```{r}
stari_drogerasi <- stari_drogerasi %>%
  mutate(total = rowSums(.[1:4])/4) %>%
  select(-DrugTests_THC_Positive,-DrugTests_Meth_Positive,
         -DrugTests_Cocaine_Positive,-DrugTests_Other_Positive) %>% na.omit()

mladi_drogerasi <- mladi_drogerasi %>%
  mutate(total = rowSums(.[1:4])/4) %>%
  select(-DrugTests_THC_Positive,-DrugTests_Meth_Positive,
         -DrugTests_Cocaine_Positive,-DrugTests_Other_Positive) %>% na.omit()
```


```{r}
ggplot() +
  geom_histogram(data = mladi_drogerasi, aes(x = total), fill = "blue", alpha = 0.5) +
  geom_histogram(data = stari_drogerasi, aes(x = total), fill = "red", alpha = 0.5) +
  ggtitle("Histogram of 'total' column in mladi_drogerasi and stari_drogerasi") +
  xlab("Total") +
  ylab("Count")
```

Prema izgledu histograma, podaci ne nalikuju na normalnu distribuciju. Ali možda možemo naći nekakvu transformaciju nakon koje će podaci biti normalno distribuirani. <br>

Pogledajmo transformaciju $\log_{5} x$ <br>
```{r}
stari_drogerasi_trans <- stari_drogerasi %>%
  mutate(total_trans = log(total, base=5))

mladi_drogerasi_trans <- mladi_drogerasi %>%
        mutate(total_trans = log(total, base=5))

ggplot() +
  geom_histogram(data = mladi_drogerasi_trans, aes(x = total_trans), fill = "blue",
                 alpha = 0.5) +
  geom_histogram(data = stari_drogerasi_trans, aes(x = total_trans), fill = "red",
                 alpha = 0.5) +
  ggtitle("Histogram of 'total' column in mladi_drogerasi_trans and stari_drogerasi_trans") +
        xlab("Total") +
        ylab("Count")

```

Vidimo da distribucije donekle nalikuju na normalnu razdiobu<br>

```{r}
boxplot(stari_drogerasi_trans$total_trans, mladi_drogerasi_trans$total_trans)

```

Pogledajmo QQ-plot koji nam govori koliko smo "bliski" normalnoj razdiobi.
```{r}
qqnorm(stari_drogerasi_trans$total_trans)
qqline(stari_drogerasi_trans$total_trans)
```
Vidimo da je distribucija "stari_drogerasi_trans" nije sasvim normalna zbog devijacija na desnom repu


```{r}
qqnorm(mladi_drogerasi_trans$total_trans)
qqline(mladi_drogerasi_trans$total_trans)
```
Zbog značajnijih devijacija od pravca ne možemo reći da su podaci normalno distribuirani. <br>

Pogledajmo konkretne p-vrijednosti Shapiro-Wilkovog testa normalnosti.
```{r}
shapiro.test(stari_drogerasi_trans$total_trans)
```
Shapiro-Wilkov test normalnosti daje p-vrijednost $1.733 \times 10^{-11}$. Uz značaj od 0.05 možemo statistički zaključiti da transformirani za starije osuđenike nisu normalno distribuirani.

```{r}
shapiro.test(mladi_drogerasi_trans$total_trans)
```
Statistički zaključujemo da podaci za mlade osuđenike koji konzumiraju narkotike nisu normalno distribuirani.

Iako podaci nisu normalni osim što histogrami donekle nalikuju na normalnu distribuciju, pozivamo se na robusnost T-testa i ipak ga provodimo na log transformiranim podacima uz pretpostavku da su podaci nezavisni i nad rezultatu t-testa ćemo donositi zaključke. <br>

Prije provedbe t-testa moramo znati jesu li varijance jednake, budući da nisu poznate.<br>

Stoga provodimo F-test s hipotezama: <br>

$H_0$: $\sigma_{mladi}^{2} = \sigma_{stari}^{2}$ <br>

uz alternativu: <br>

$H_1$: $\sigma_{mladi}^{2} \neq \sigma_{stari}^{2}$

nad log-transformiranim podacima
```{r}
var.test(mladi_drogerasi_trans$total_trans,stari_drogerasi_trans$total_trans,
         alternative = "two.sided")
```
F-test daje p-vrijednost $7.067 \times 10^{-7}$. I uz značaj $\alpha = 0.05$ daje 95%-tni interval pouzdanosti za omjer varijanci. $[0.8053216, 0.9106068]$ <br>
Uz izračunati omjer iz danih podataka $0.8564523$.
Statistički zaključujemo uz značaj 0.05 da varijance nisu jednake. Varijanca starih je veća od varijance mladih. <br>

Sada možemo provesti T-test uz nejednake varijance. Poznavanje varijanci nam određuje stupanj slobode i testnu statistiku.
Budući da smo podatke transformirali logaritmom hipoteze će sada glasiti:

$H_0$: srednje vrijednosti mladih i starih su iste.

$H_1$: srednje vrijednosti mladih i starih nisu iste.

gdje "stari" i "mladi" predstavljaju transformirane podatke.

Srednja vrijednost transformiranih podataka je logaritam po bazi 5 geometrijske sredine originalnih podataka $(x_1x_2...x_n)^{\frac{1}{n}}:$

$\frac{\log_5{x_1} + \log_5{x_2} + ... \log_5{x_n}}{n} = \log_5{(x_1x_2...x_n)^{\frac{1}{n}}}$

```{r}
t_test <- t.test(mladi_drogerasi_trans$total_trans, stari_drogerasi_trans$total_trans,
       alternative = "two.sided", var.equal=FALSE)
t_test
```
Uz dobivenu p-vrijednost T-testa zaključujemo uz značaj 0.05 da srednje vrijednosti petog logaritma podataka nisu iste odnosno geometrijske sredine izvornih podataka nisu iste. <br>

geometrijska sredina mladih:
```{r}
5^(-1.923590)
```

geometrijska sredina starih:
```{r}
5^(-2.037292)
```

Iako ne možemo uspoređivati aritmetičke sredine log-transformiranih podataka i originalnih zbog izrazito male p-vrijednosti možemo reći da postoji razlika između aritmetičke sredine
mladih i starih tj. odbacujemo nultu hipotezu i prihvaćamo alternativnu.

Budući da je broj uzoraka izrazito velik, još jednom ćemo se uzdati u robusnost T-testa te ga provesti na netransformiranim podacima.

Odredimo jesu li varijance jednake F-testom.
```{r}
var.test(mladi_drogerasi$total, stari_drogerasi$total)
```
Statistički zaključujemo da su varijance jednake.

```{r}
t.test(mladi_drogerasi$total, stari_drogerasi$total, var.equal = TRUE)
```
Ponovno odbacujemo nultu hipotezu o jednakosti srednjih vrijednosti i prihvaćamo alternativu.

Provedimo još jednom t-test na netransformiranim podacima da vidimo tko ima veću srednju vrijednost. Pretpostavit ćemo da veću srednju vrijednost imaju mladi.
```{r}
t.test(mladi_drogerasi$total, stari_drogerasi$total, var.equal=TRUE, alternative = "greater")
```
Vidimo da uz malu p-vrijednost prihvaćamo alternativu "greater" tj. razlika između srednje vrijednosti mladih i starih je veća od 0. Mladi osuđenici koji konzumiraju narkotike konzumiraju više.

Kada su distribucije populacija nepoznate ili kada zahtjevi nekog parametarskog testa nisu zadovoljeni koristimo neparametarske testove.
Neparametarska alternativa t-testu je Mann-Whitney-Wilcoxonov test. Neparametarski testovi se koriste kada su distribucije populacija nepoznate ili kada zahtjevi parametarskog testa nisu zadovoljeni.

Za MWW test formiramo hipoteze:

$H_0$: Medijan mlađih = Medijan starih

$H_1$: Medijan mlađih $>$ Medijan starih

```{r}
wilcox.test(mladi_drogerasi$total, stari_drogerasi$total, alternative = "greater")
```
Ovdje zbog male p-vrijednosti odbacujemo nultu hipotezu o jednakosti medijana i prihvaćamo alternativu. Medijan mladih je veći od medijana starih.

# Možemo li na temelju dostupnih varijabli odrediti hoće li doći do ponavljanja kriminalnog ponašanja?

Ponavljanje kriminalnog ponašanje označeno je u stupcu "Recidivisim_Within_3years". <br>

Pokušat ćemo regresijom naći model koji će dovoljno dobro procjeniti vrijednost koju poprima stupac "Recidivisim_Within_3years". Budući da "Recidivisim_Within_3years" poprima vrijednosti "TRUE" i "FALSE" nemamo koristi od linearne regresije, već od logističke. <br>

Logistička regresija transformira model linearne regresije $x^T \beta$ sigmoidalnom funkcijom $f(x) = \frac{1}{1-e^{-x}}$. <br>

Time dobivamo funkciju $p(x) = f(x^T \mathbf{\beta})$ koja poprima vrijednosti između $\langle 0, 1 \rangle$. Budući da trebamo binarne vrijednosti "TRUE" i "FALSE" svaki $x_i$ koji daje $p>0.5$ označit ćemo s "TRUE", inače "FALSE". <br>

Podatke ćemo podijeliti na skupove za "treniranje" i "testiranje" prema vrijednosti u stupcu "Training_Sample". Nad skupom za treniranje se radi maximum likelihood estimacija $\beta_i$, a nad skupom za testiranje testiranje modela i testira se njegova efikasnost. <br>

```{r}
train_sample <- subset(recidivism_full, Training_Sample==1)
test_sample <- subset(recidivism_full, Training_Sample==0)
```

**Možemo li predvidjeti hoće li doći do recidivizma znajući spol, rasu i razinu edukacije.**
```{r}
model <- glm(Recidivism_Within_3years ~ Race + Gender + Education_Level
             , data = train_sample, family="binomial")
summary(model)
```
Model koji uzima "Gender", "Race" i "Education_level" kao argumente ima sve parametre osim "Race" značajne (vrijednost Pr(>|z|) je veća od 0.05).


Pogledajmo koliko dobro model procjenjuje je li je došlo do recividizma za neku osobu opisanu samo s "Gender" i "Education_Level".

```{r}
model <- glm(Recidivism_Within_3years ~ Gender + Education_Level
             , data = train_sample, family= binomial())
probabilities <- predict(model, newdata = test_sample, type="response")
predicted.classes <- ifelse(probabilities > 0.5, TRUE, FALSE)
accuracy <- mean(predicted.classes == test_sample$Recidivism_Within_3years)
print(accuracy)

```
Preciznost modela je 0.6. <br>

Pogledajmo neke predikcije nad pojedincima:

```{r}
osoba <- data.frame(Gender="M", Education_Level = "Less than HS diploma")
p <- predict(model, osoba, type="response")
p
```
Prema modelu logističke regresije procjenjujemo da postoji vjerojatnost od ~62% da muškarci koji nemaju završenu srednju školu ponovno počine zločin.


```{r}
osoba <- data.frame(Gender="F", Education_Level = "At least some college")
p <- predict(model, osoba, type="response")
p
```
Za žensku osobu koja ima završeni fakultet, procjenjujemo ~35% šanse da ponovno počini zločin. <br>

Procjena recidivizma pomoću kršenja nadzornih aktivnosti.<br>

Uzmimo sljedeće: "Violations_ElectronicMonitoring", "Violations_Instruction", "Violations_FailToReport", "Violations_MoveWithoutPermission":
```{r}
model <- glm(Recidivism_Within_3years ~ Violations_ElectronicMonitoring
        + Violations_Instruction + Violations_FailToReport + Violations_MoveWithoutPermission
             , data = train_sample, family="binomial")
probabilities <- predict(model, newdata = test_sample, type="response")
predicted.classes <- ifelse(probabilities > 0.5, TRUE, FALSE)
accuracy <- mean(predicted.classes == test_sample$Recidivism_Within_3years)
print(accuracy)
```

```{r}
summary(model)
```
Uočimo da "FailToReport" ne utječe značajno na predikciju i mogli smo ga izostaviti.
(Piše FailToReportTRUE jer glm() stvara k-1 "dummy" varijable za svaki kategorijski parametar s k vrijednosti. Tu x-evi poprimaju binarne vrijednosti (0 ili 1) jer npr. "5 or more" * 2.2034 nema smisla.)

Pogledajmo još nekoliko modela logističke regresije:

Condition_MH_SA, Condition_Cog_Ed, Condition_Other (uvjeti zbog kojeg je zatvorenik pušten na "Parole" ili "Probation"): <br>
```{r}
model <- glm(Recidivism_Within_3years ~ Condition_MH_SA + Condition_Cog_Ed + Condition_Other
             , data = train_sample, family="binomial")
probabilities <- predict(model, newdata = test_sample, type="response")
predicted.classes <- ifelse(probabilities > 0.5, TRUE, FALSE)
accuracy <- mean(predicted.classes == test_sample$Recidivism_Within_3years)
print(accuracy)
```
"Condition_MH_SA" (Mental health, Substance abuse) označava da je osoba puštena zbog lošeg mentalnog stanja ili puštena zbog ovisnosti tj. na odvikavanje. <br>

```{r}
model <- glm(Recidivism_Within_3years ~ Condition_MH_SA, data = train_sample, family="binomial")
osoba <- data.frame(Condition_MH_SA = TRUE, Condition_Cog_Ed=TRUE, Condition_Other=TRUE)
p <- predict(model, osoba , type="response")
p
```
Procjenjujemo da zatvorenici koji su pušteni na Parole zbog ovisnosti ili mentalnog stanja imaju 62% šanse da ponove zločin. <br>

Procjena vjerojatnosti recidivizma znajući samo Education_level:
```{r}
model <- glm(Recidivism_Within_3years ~ Education_Level
             , data = train_sample, family="binomial")
probabilities <- predict(model, newdata = test_sample, type="response")
predicted.classes <- ifelse(probabilities > 0.5, TRUE, FALSE)
accuracy <- mean(predicted.classes == test_sample$Recidivism_Within_3years)
print(accuracy)
```

Osoba s fakultetom:
```{r}
osoba <- data.frame(Education_Level = "At least some college")
p <- predict(model, osoba, type="response")
p
```

Osoba sa završenom srednjom školom:
```{r}
osoba <- data.frame(Education_Level = "High School Diploma")
p <- predict(model, osoba, type="response")
p
```

Osoba bez završene srednje škole:
```{r}
osoba <- data.frame(Education_Level = "Less than HS diploma")
p <- predict(model, osoba, type="response")
p
```

Vjerojatnost recidivizma veća je za osobe koje nemaju završeni fakultet i iznosi ~61% dok je za osobe koje imaju završeni fakultet ta vjerojatnost manja i iznosi 45%.


Iznenađujuće najtočniji model od isprobanih dobivamo koristeći "Prior_Arrest_Episodes_PPViolationCharges":
```{r}
model <- glm(Recidivism_Within_3years ~ Prior_Arrest_Episodes_PPViolationCharges
             , data = train_sample, family="binomial")
probabilities <- predict(model, newdata = test_sample, type="response")
predicted.classes <- ifelse(probabilities >= 0.5, TRUE, FALSE) %>% na.omit()
accuracy <- mean(predicted.classes == test_sample$Recidivism_Within_3years)
print(accuracy)
```

```{r}
osoba <- data.frame(Prior_Arrest_Episodes_PPViolationCharges ="5 or more")
p<- predict(model, osoba,type="response" )
p
```
Procjenjujemo izrazito veliku vjerojatnost od ~73% za ponovnim recidivizmom ako osoba ima 5 ili više kršenja Parolea.

# Konzumiraju li zatvorenici istu količinu narkotika neovisno o stupnju obrazovanja
Postavljamo hipoteze, neka je $\mu_i$ prosječna vrijednost prosjeka testova na droge. Education_Level poprima tri vrijednosti: "At least some college" (i=1), "Less than HS diploma" (i=2), "High School Diploma" (i=3). <br>

$H_0$: $\mu_1 = \mu_2 = \mu_3$ <br>

$H_1$: barem dva $\mu_i$ nisu jednaka.

Za ovakvo postavljene hipoteze nije prikladno koristiti t-test 3 puta zbog nakupljanja greške prve vrste. Stoga, metoda koju ćemo koristiti jest ANOVA (Analysis of Variance). <br>
ANOVA se provodi uz pretpostavku normalnosti distribucije reziduala, da su varijance među grupama (stupanj obrazovanja) iste i da su podaci među grupama nezavisni. <br>

Uzmimo prosjek testova za droge i spremimo rezultat u stupac "drugs".
```{r}
recidivism_full <- recidivism_full %>%
  mutate(drugs = (DrugTests_THC_Positive + DrugTests_Cocaine_Positive +
                DrugTests_Meth_Positive + DrugTests_Other_Positive)/4)
```


```{r}
ggplot(data = recidivism_full, aes(x = Education_Level, y = drugs)) +
  geom_boxplot() +
  ggtitle("Boxplots of 'drugs' by 'Education_Level'")

```
Iz box-plota bismo mogli naslutiti da bi zatvorenici sa manjim stupnjom obrazovanja mogli konzumirati više droga. <br>

```{r}
ggplot(recidivism_full, aes(x = drugs, fill = Education_Level)) +
  geom_histogram(position = "dodge", alpha = 0.5) +
  ggtitle("Histograms of drugs use by Education Level") +
  xlab("Drugs use") +
  ylab("Count")
```

Zbog toga što većina osuđenika ne konzumira narkotike, izdvojit ćemo one koji koriste narkotike i nad njima ćemo provoditi testove.
Sada postavljavmo pitanje: **Od onih zatvorenika koji konzumiraju narkotike, konzumiraju li istu količinu neovisno o stupnju obrazovanja?**
Hipoteze ostaju iste
```{r}
recidivism_full_filtered <- subset(recidivism_full, drugs > 0)
```

```{r}
ggplot(data = recidivism_full_filtered, aes(x = Education_Level, y = drugs)) +
  geom_boxplot() +
  ggtitle("Boxplots of 'drugs' by 'Education_Level'")

```

Pogledajmo srednje vrijednosti:
```{r}
means <- aggregate(drugs ~ Education_Level, data = recidivism_full_filtered, mean)
means
```


Jesu li podaci normalni?
```{r}
ggplot(recidivism_full_filtered, aes(x = drugs, fill = Education_Level)) +
  geom_histogram(position = "dodge", alpha = 0.5) +
  ggtitle("Histograms of drugs use by Education Level") +
  xlab("Drugs use") +
  ylab("Count")
```
ANOVA ne zahtijeva normalnu distribuciju podataka, samo reziduala, ali ćemo ipak transformirati podatke Box-Cox transformacijom.
Box-Cox transformacija maximum likelihood estimacijom pronalazi $\lambda$ i transformira podatke na sljedeći naćin: <br>

$g(x;\lambda = 0) = \log x$ <br>

$g(x;\lambda \neq 0) = \frac{x^{\lambda} - 1}{\lambda}$ <br>


```{r}
recidivism_full_filtered <-
        recidivism_full_filtered %>% subset(select=c("Education_Level","drugs")) %>% na.omit()
recidivism_full_filtered$boxcox <- bestNormalize::boxcox(recidivism_full_filtered$drugs)$x.t
```

```{r}
ggplot(recidivism_full_filtered, aes(x = boxcox, fill = Education_Level)) +
  geom_histogram(position = "dodge", alpha = 0.5) +
  ggtitle("Histograms of drugs use by Education Level, transformed") +
  xlab("Drugs use") +
  ylab("Count")
```
Distribucije izgledaju normalnije. Pogledajmo statističkim testom jesu li distribucije normalne. <br>

```{r}
shapiro.test(sample(recidivism_full_filtered$boxcox, size=5000))
```
p-vrijednost je izrazito mala i ne možemo reći da su podaci normalno distribuirani, ali ćemo ipak provesti test zbog velikog uzorka.

Pogledajmo srednje vrijednosti:
```{r}
srednje_vrij <- aggregate(boxcox ~ Education_Level, data = recidivism_full_filtered, mean)
srednje_vrij
```

Prije provedbe ANOVA-e moramo pokazati da su varijance jednake. <br>
```{r}
varijance <- aggregate(boxcox ~ Education_Level, data = recidivism_full_filtered, var)
varijance
```
Vidimo da su varijance otprilike iste, a približan iznos im je 1.<br>

Provedimo statistički test koji testira hipoteze:

$H_0$: varijance su jednake. <br>

$H_1$: barem dvije varijance nisu jednake.

Tu ćemo se pozvati na Bartlettov test o jednakosti varijanci:
```{r}
bartlett.test(boxcox ~ Education_Level, data=recidivism_full_filtered)
```
Zbog velike p-vrijednosti ne odbacujemo nultu hipotezu uz značaj 0.05 i statistički zaključujemo da su varijance među podacima jednake.

Provedimo ANOVA-u.
```{r}

model <- aov(boxcox ~ Education_Level, data = recidivism_full_filtered)
summary(model)
```
p-vrijednost ANOVA-e jest manja od $2 \times 10^{-16}$.

**Stoga statistički zaključujemo uz značaj 0.05 da među zatvorenicima koji konzumiraju narkotike prosječna vrijednost pozitivnih testova na droge nije jednaka za svaki stupanj obrazovanja**

ANOVA zahtijeva normalnu distribucija reziduala.
```{r}
residuals <- model$residuals
ggplot(data = data.frame(residuals), aes(x = residuals)) +
  geom_histogram(fill = "blue", alpha = 0.5) +
  ggtitle("Histogram of Residuals") +
  xlab("Residuals") +
  ylab("Count")
```
Podaci izgledaju normalno.

Provedimo statistički test za normalnost.
```{r}
shapiro.test(sample(residuals, size=5000))
```
Statistički zaključujemo da podaci nisu normalni, iako distribucija nalikuje normalnoj.

Pogledajmo QQ-plot.
```{r}
qqnorm(residuals)
qqline(residuals)
```
QQ-plotom vidimo da su podaci "većinom" normalni osim devijacija na desnom repu, ali ćemo ipak uzeti p-vrijednost ANOVA-e kao valjan rezultat zbog velikog uzorka.


Što ako nemamo normalnu distribuciju reziduala i/ili varijance nisu jednake.
Koristimo neparametarski test. Neparametarski ekvivalent jednofaktorskoj ANOVA-i je Kruskal-Wallisov test.
Hipoteze su:

$H_0$: Medijani populacija su isti

$H_1$: Medijani populacija nisu isti

Provedimo Kruskal-Wallisov test na originalnim podacima:
```{r}
test <- kruskal.test(drugs ~ Education_Level, data = recidivism_full_filtered)
print(test)
```
Kruskal-Wallisovim testom opet odbacujemo nultu hipotezu.



# Zaključak
Pokazali smo da postoji povezanost između duljine zatvorske kazne i stupnja obrazovanja. Ljudi s većim stupnjem obrazovanja osuđeni su na više godina zatvora. Povezanost između zlouporabe droga i vrste zločina postoji, ali za neke kombinacije kao što su THC i nasilje dok počinjeni zločin i konzumacija metamfetamina nisu povezani.  Mlađe osobe podložnije su ponavljanju kriminala i korištenju narkotika. Dali smo par primjera predikcije recidivizma pomoću logističke regresije te smo procijenili da je vjerojatnost recidivizma veća za osuđenike s manjim stupnjem obrazovanja. Koristeći ANOVA-u zaključili smo da konzumiranje narkotika ovisi o stupnju obrazovanja, tj. da konzumiranje narkotika u skupinama s različitim stupnjevima obrazovanja nije jednaka.