---
title: "Zločin i kazna - analiza kriminala"
author: Luka Mucko, Filip Pankretić, Matej Lopotar, Tomislav Žiger
output: html_document
---
## Motivacija i opis problema
Recidivizam je jedan od temeljnih pojmova u kaznenom pravosudu koji se odnosi na kriminalno ponašanje
nakon što je osoba već kažnjena zbog prethodnog. Recidivizmom se smatra ponavljanje bilo kakvog kaznenog
djela koje rezultira ponovnim uhićenjem ili ponovnom osudom tijekom razdoblja od tri godine nakon puštanja
osobe na slobodu. Zbog opće sigurnosti, a i razvoja novih strategija za reintegraciju (bivših) osuđenika, bitno
je proučiti i razumjeti koji čimbenici su učestaliji kod ponavljača zločina.
<br>
**Prvo ćemo odgovoriti na zadana pitanja, zatim ispitivati vlastite hipoteze.** <br>
Učitajmo podatke:

```{r warning = FALSE}
recidivism_full <- read.csv("recidivism_full.csv")
```
```{r include = FALSE}
library("dplyr")
library("plyr")
library("foreach")
library("corrplot")
library("scales")
library("caret")
require("nortest")
library("car")
library("stats")
```
# Postoji li razlika u duljini zatvorske kazne s obzirom na razinu obrazovanja?

U tablici podataka imamo stupce "prison_years" i "education_level" <br>
"prison_years" poprima vrijednosti:
```{r}
for (v in unique(recidivism_full$Prison_Years)){
  print(v)
}
```
Imamo 4 klase duljine zatvorske kazne. <br>

"education_level" poprima vrijednosti:
```{r}
for (v in unique(recidivism_full$Education_Level)){
  print(v)
}
```
Vidimo da imamo 3 klase razine obrazovanja. <br><br>

Uz poznavanje jedinstvenih vrijednosti "education_level" i "prison_years" možemo pronaći kontingencijsku tablicu:
```{r}
contingency_table<-table(recidivism_full$Education_Level, recidivism_full$Prison_Years)
print(contingency_table)
```
Znajući kontingencijsku tablicu postavljamo hipoteze $H_0$ i $H_1$ <br>

$H_0:$ Proporcije zatvorenih za neku klasu iz "education_level" naspram ukupnog broja zatvorenih u nekoj klasi iz "prison_years" je jednak za svaku klasu iz "prison_years".  Drugim riječima:<br> <br>
Neka je $A = \text{"kontingencijska tablica"}$ i numerirajmo retke i stupce tablice A brojevima i={1,2,3} odnosno j={1,2,3,4}. <br>
Neka je $P_{ij} = \frac{A_{ij}}{\sum_{i=1}^{3} A_{ij}}$ (vidi ispis koda 5.)<br>
$H_0: p_{ij}=p_{ik} \  \forall i \in \{1,2,3\},\  \forall j,k \in \{1,2,3,4\}\  j \neq k$ <br>
$H_1: p_{ij}\neq p_{ik}\  ...$ <br>
Možemo testirati hipotezu $H_0\  \text{odnosno} \ H_1$ koristeći $\chi ^2$ test o jednakosti proporcija.
```{r}
chisq <- chisq.test(contingency_table)
chisq
```
Prikažimo reziduale pomoću "corrplot" paketa:
```{r}
corrplot(chisq$residuals, is.cor = FALSE)

```
<br>
Plava boja predstavlja asocijaciju tj. povezanost između retka i stupca. Uočimo da postoji pozitivna asocijacija ljudi sa završenim fakultetom i više od 3 godine kazne. Također postoji negativna asocijacija s ljudima sa završenim fakultetom i kaznom od 1-2 godine. <br>
Vidimo da je vrijednost testne statistike 223.12 i p-vrijednost $< 2.2 \times 10^{-16}$ što je značajno
manje od $p << \alpha = 0.05$. <br>
Dakle zaključujemo da **postoji razlika u duljini zatvorske kazne s obzirom na razinu obrazovanja!!**

# Jesu li mlađe dobne skupine podložnije ponavljanju kriminala od starijih?
označimo s $p_m$ i $p_s$ proporciju broja zatvorenika koji su ponovili kriminal i broja "starijih" odnosno "mlađih" zatvorenika.
U tablici jedino imamo "age_at_release" koji predstavlja dob u kojoj su pušteni na slobodu.
Po tome ćemo mjeriti starost.
```{r}
for (v in sort(unique(recidivism_full$Age_at_Release))){
  print(v)
}
```
Neka su "mlađi" svi do "33-37" isključivo. To nam daje ukupne populacije
```{r}
table <- count(recidivism_full$Age_at_Release)
mladi <- sum(table[1:3,"freq"])
stari <- sum(table[,"freq"])-mladi
print(table)
sprintf("Broj mladih je: %s",mladi)
sprintf("Broj starijih je: %s",stari)
```
Za mjeru ponovljenog kriminala koristit ćemo Recidivizam. <br>
Postoje 1 stupac u tablici koji nam govori je li je zatvorenik počinio zločin 3 godina nakon puštanja na slobodu i 3 stupca koja predstavljaju je li je uhićen u nekoj od te 3 godine. To su sve: Recidivism_Within_3years, Recidivism_Arrest_Year1, Recidivism_Arrest_Year2, Recidivism_Arrest_Year3. 0=no/1=yes<br>
Stoga možemo prebrojati sve one koji su ponovno počinili zločin.
```{r}
ponovljeni_mladi <- nrow(subset(recidivism_full,
                                Age_at_Release %in% c("18-22","23-27","28-32")
                                        & Recidivism_Within_3years))
ponovljeni_stari <- nrow(subset(recidivism_full,
                                Age_at_Release %in% c("33-37","38-42","43-47","48 or older") & Recidivism_Within_3years))
cat("Broj mladih/starih koji su ponovili zločin:",ponovljeni_mladi,ponovljeni_stari)

```
Poznavajuči brojeve možemo odrediti $p_s$ i $p_m$ i provesti test:
```{r}
Pm <- ponovljeni_mladi/mladi
Ps <- ponovljeni_stari/stari
rez <- prop.test(c(ponovljeni_mladi,ponovljeni_stari),c(mladi,stari), alternative="greater")
rez
rez$p.value
```
Dobivamo p-vrijednost $3.7478 \times 10^{-123}$ što je puno manje od nivoa značajnosti $\alpha = 0.05$. **Stoga odbacujemo nultu hipotezu u korist alternative i statistički zaključujemo uz značaj 0.05 da zatvorenici pušteni u svojoj "mladosti" skloniji ponavljanju kriminala.**

## Postoji li veza između korištene vrste narkotika i vrste zločina
U tablici podataka je zabilježeno 8 različitih zločina prije osude (Felony, Misdemeanor, Violent, Property, Drug, PPViolationCharges, DomesticViolenceCharges, GunCharges) i korištenje 4 narkotika (THC, Cocaine, Meth i ostali) nakon puštanja iz zatvora, podatke o korištenju prije nemamo.
Budući da su oznake zločina kategorijske (0, 1, 2 or more) koristit ćemo Pearsonov test korelacije ili $\chi^{2}$ test korelacije za odabrane parove zločina i korištenog narkotika. <br>
Korištenje narkotika se predstavlja u postotku pozitivnih testova 0-1. Te vrijednosti ćemo grupirati u 3 grupe. "Rijetko" ako je postotak <0.33, "Često" ako je postotak $\geq$ 0.33 i <0.66, te "Vrlo Često" ako je postotak $\geq$ 0.66. <br>
Za svaki kombinaciju zločina i korištenog narkotika formiramo hipoteze: <br>
$H_0$: Broj počinjenog kriminala je nezavisan postotku pozitivnih testova na neki narkotik. <br>
$H_1$: Ti brojevi nisu nezavisni. <br>
Pretvorimo kontinuirane podatke iz DrugTests u kategorijske:
```{r}
recidivism_full$CocaineUsage <- cut(recidivism_full$DrugTests_Cocaine_Positive,
                                    breaks=c(0,0.33,0.66,1),
                                    labels =c("Rijetko","Često","Vrlo Često"))
recidivism_full$MethUsage <- cut(recidivism_full$DrugTests_Meth_Positive,
                                 breaks =c(0,0.33,0.66,1),
                                 labels=c("Rijetko","Često","Vrlo Često"))
recidivism_full$THCUsage <- cut(recidivism_full$DrugTests_THC_Positive,
                                    breaks=c(0,0.33,0.66,1),
                                    labels=c("Rijetko","Često","Vrlo Često"))
recidivism_full$OtherUsage <- cut(recidivism_full$DrugTests_Other_Positive,
                                    breaks=c(0,0.33,0.66,1),
                                    labels=c("Rijetko","Često","Vrlo Često"))
```
Sada možemo provesti ukupno 4*8= 32 testa. <br>
```{r}
narkotici<- c("MethUsage","CocaineUsage","THCUsage","OtherUsage")
zlocin <- c("Prior_Conviction_Episodes_GunCharges",
                                        "Prior_Conviction_Episodes_Drug",
                                        "Prior_Conviction_Episodes_Viol",
                                        "Prior_Conviction_Episodes_Felony",
                                        "Prior_Conviction_Episodes_PPViolationCharges",
                                        "Prior_Conviction_Episodes_Misd",
                                        "Prior_Conviction_Episodes_DomesticViolenceCharges",
                                        "Prior_Conviction_Episodes_Prop")
chisq_tests <- data.frame(matrix(ncol=4, nrow=8),
                          row.names = zlocin)
colnames(chisq_tests)<- narkotici

for (narcotic in narkotici){
  for (crime in zlocin) {
    chisq <- chisq.test(table(recidivism_full[,narcotic],recidivism_full[, crime]),simulate.p.value = TRUE)
    chisq_tests[crime,narcotic]<-chisq$p.value
  }
}
```
```{r}
row.names(chisq_tests)<-c("GunCharges","Drug","Violent","Felony","PPViolationCharges","Misdemeanor","DomesticViolence","Property")
chisq_tests
```
Tablica iznad sadrži p-vrijednosti Pearsonovog $\chi^{2}$ testa. Za One kombinacije za koje je p vrijednost manja od 0.05 odbacujemo i odbacujemo nultu hipotezu o nezavisnosti kriminala i korištenog narkotika.
Uočimo par neočekivanih rezultata: <br>
Zatvorenici koji često konzumiraju THC odnosno produkte marihuane su zatvoreni zbog nasilja. Dok oni koji rijetko konzumiraju nisu. <br>

```{r}
chisq<-chisq.test(recidivism_full$Prior_Conviction_Episodes_Viol,recidivism_full$THCUsage,simulate.p.value = TRUE)
chisq
chisq$expected
chisq$observed
corrplot(chisq$residuals, is.corr = FALSE)
```
<br> Plavo označava da više zatvorenika od očekivanog koji često konzumiraju THC zatvoreno zbog nasilja. <br>
Pogledajmo kokain i "property":

```{r}
chisq<-chisq.test(recidivism_full$Prior_Conviction_Episodes_Prop,recidivism_full$CocaineUsage,simulate.p.value = TRUE)
corrplot(chisq$residuals, is.corr = FALSE)
```
<br> Zatvorenici koji nerijetko konzumiraju kokain su prije osude počinili nekoliko zločina vezanih uz nekretnine. <br>




## Jesu li mladi osuđenici skloniji drogama?

U tablici podataka koristeći postotak pozitivnih testova na različite droge možemo ispitati koja skupina zatvorenika je barem jednom koristila drogu u zatvoru. 



```{r}
mladi_droge <-  nrow(subset(recidivism_full, (DrugTests_THC_Positive!=0 | DrugTests_Meth_Positive!=0 | DrugTests_Cocaine_Positive!=0 | DrugTests_Cocaine_Positive!=0) & Age_at_Release %in% c("18-22","23-27","28-32")))

stari_droge <- nrow(subset(recidivism_full, (DrugTests_THC_Positive!=0 | DrugTests_Meth_Positive!=0 | DrugTests_Cocaine_Positive!=0 | DrugTests_Cocaine_Positive!=0) & Age_at_Release %in% c("33-37","38-42","43-47","48 or older")))

cat("Broj mladih/starih koji su skloni drogama:",mladi_droge,stari_droge)


```
Vidimo da veći broj mlađih zatvorenika koristi drogu iako ih je manje od starijih u tablici
```{r}
Dm <- mladi_droge/mladi
Ds <- stari_droge/stari
rez <- prop.test(c(4670,3612),c(12224,13611), alternative="greater")
rez
rez$p.value
```

Dobivamo p-vrijednost $1.069374 \times 10^{-89}$ što je manje od nivoa značajnosti $\alpha = 0.05$. **Stoga odbacujemo nultu hipotezu u korist alternative i statistički zaključujemo uz značaj 0.05 da su mlađi zatvorenici skloniji narkoticima**


## Od onih koji konzumiraju narkotike, konzumiraju li obje dobne skupine u prosjeku istu količinu narkotika

Provedimo jednostavan T-test za usporedbu očekivanih vrijednosti iz normalne distribucije sa različitim varijancama. <br>
$H_0:$ $\mu_{\text{mladi}} = \mu_{\text{stari}}$ <br>
$H_1:$ očekivane vrijednosti nisu iste. <br>
$\mu$ označavaju očekivanu prosjeka rezultata iz testova droge, stupci DrugTests_Cocaine_Positive ...<br>
<br>
Izdvojimo stare i mlade "drogeraše". Oni koji ne konzumiraju narkotike definiramo tako da imaju svaki test na drogu = 0. <br>

```{r}
stari_drogerasi <- recidivism_full %>%
  select(DrugTests_THC_Positive, DrugTests_Meth_Positive, DrugTests_Cocaine_Positive, DrugTests_Other_Positive, Age_at_Release) %>%
  filter((DrugTests_THC_Positive!=0 | DrugTests_Meth_Positive!=0 | DrugTests_Cocaine_Positive!=0 | DrugTests_Cocaine_Positive!=0) & Age_at_Release %in% c("33-37","38-42","43-47","48 or older") ) %>%
  filter(rowSums(.[,1:4]) > 0) %>% na.omit()

mladi_drogerasi <- recidivism_full %>%
  select(DrugTests_THC_Positive, DrugTests_Meth_Positive, DrugTests_Cocaine_Positive, DrugTests_Other_Positive, Age_at_Release) %>%
  filter((DrugTests_THC_Positive!=0 | DrugTests_Meth_Positive!=0 | DrugTests_Cocaine_Positive!=0 | DrugTests_Cocaine_Positive!=0) & Age_at_Release %in% c("18-22","23-27","28-32") ) %>%
  filter(rowSums(.[,1:4]) > 0) %>% na.omit()

summary(stari_drogerasi)
summary(mladi_drogerasi)
```

Napravimo prosjek testova na narkotike i spremimo vrijednost u stupac total:
```{r}
stari_drogerasi <- stari_drogerasi %>%
  mutate(total = rowSums(.[1:4])/4) %>%
  select(-DrugTests_THC_Positive,-DrugTests_Meth_Positive,-DrugTests_Cocaine_Positive,-DrugTests_Other_Positive)

mladi_drogerasi <- mladi_drogerasi %>%
  mutate(total = rowSums(.[1:4])/4) %>%
  select(-DrugTests_THC_Positive,-DrugTests_Meth_Positive,-DrugTests_Cocaine_Positive,-DrugTests_Other_Positive)

```


```{r}
hist(mladi_drogerasi$total)
hist(stari_drogerasi$total)
```

Prema izgledu histograma, podaci ne nalikuju na normalnu distribuciju. Ali možda možemo naći nekakvu transformaciju nakon koje će podaci biti normalno distribuirani. <br>

Pogledajmo transformaciju $f(x)=\log_{5} x$ <br>
```{r}
stari_drogerasi_trans <- stari_drogerasi %>%
  mutate(total_trans = log(total, base=5))

mladi_drogerasi_trans <- mladi_drogerasi %>%
        mutate(total_trans = log(total, base=5))

hist(mladi_drogerasi_trans$total_trans)
hist(stari_drogerasi_trans$total_trans)
```

Vidimo da distribucije donekle nalikuju na normalnu razdiobu<br>

Uspoređujemo $\log_{5}\mu_{\text{mladi}} = \log_{5}\mu_{\text{stari}}$
```{r}
boxplot(stari_drogerasi_trans$total_trans, mladi_drogerasi_trans$total_trans )

```

Pogledajmo QQ-plot koji nam govori koliko smo "bliski" normalnoj razdiobi.
```{r}
qqnorm(stari_drogerasi_trans$total_trans)
qqline(stari_drogerasi_trans$total_trans)
```
Vidimo da je distribucija "stari_drogerasi_trans" nije sasvim normalna, ali uz nisku razinu značajnosti ćemo uzeti da je.


```{r}
qqnorm(mladi_drogerasi_trans$total_trans)
qqline(mladi_drogerasi_trans$total_trans)
```
<br> Ista stvar za distribuciju "mladi_drogerasi_trans". Zbog značanjih devijacija od pravca ne možemo reći da su podaci normalno distribuirani, ali ćemo uzeti da jesu zbog robusnosti T-testa. <br>

Pogledajmo konkretne p-vrijednosti nekog statističkog testa normalnosti.
```{r}
shapiro.test(stari_drogerasi_trans$total_trans)
```
Shapiro-Wilkov test normalnosti daje p-vrijednost $1.733 \times 10^{-11}$. Uz značaj od 0.05 možemo statistički zaključiti da transformirani podaci nisu normalno distribuirani.

Iako podaci nisu normalni osim što histogrami donekle nalikuju na normalnu distribucij, pozivamo se na robusnost T-testa i ipak ga provodimo uz pretpostavku da su podaci nezavisni i nad rezultatima t-testa ćemo donositi zaključke. <br>

Prije provedbe t-testa moramo znati jesu li varijance jednake, budući da nisu poznate.<br>
Stoga provodimo F-test s hipotezama: <br>
$H_0$: $\sigma_{mladi}^{2} = \sigma_{stari}^{2}$ <br>
uz alternativu: <br>
$H_1$: $\sigma_{mladi}^{2} \neq \sigma_{stari}^{2}$
```{r}
var.test(mladi_drogerasi_trans$total_trans,stari_drogerasi_trans$total_trans, alternative = "two.sided")
```
F-test daje p-vrijednost $7.067 \times 10^{-7}$. I uz značaj $\alpha = 0.05$ daje 95%-tni interval pouzdanosti za omjer varijanci. $[0.8053216, 0.9106068]$ <br>
Uz izračunati omjer iz danih podataka $0.8564523$.
Statistički zaključujemo uz značaj 0.05 da varijance nisu jednake. Varijanca starih je veća od varijance mladih. <br>



```{r}
t.test(mladi_drogerasi_trans$total_trans, stari_drogerasi_trans$total_trans, alternative = "two.sided", var.equal=FALSE)
```
Uz dobiveni p-vrijednost T-testa zaključujemo uz značaj 0.05 da očekivane vrijednosti prosjeka testova na narkotike nisu iste. Također vidimo da među populacijama onih koji konzumiraju narkotike, mladi konzumiraju više. <br>

## Možemo li na temelju dostupnih varijabli odrediti hoće li doći do ponavljanja kriminalnog ponašanja?

Ponavljanje kriminalnog ponašanje označeno je u stupcu "Recidivisim_Within_3years". <br>
Pokušat ćemo regresijom naći model koji će dovoljno dobro procjeniti vrijednost koju poprima stupac "Recidivisim_Within_3years". Budući da "Recidivisim_Within_3years" poprima vrijednosti "TRUE" i "FALSE" nemamo koristi od linearne regresije, već od logističke. <br>
Logistička regresija transformira model linearne regresije $x^T \beta$ sigmoidalnom funkcijom $f(x) = \frac{1}{1-e^{-x}}$ <br>
Time dobivamo funkciju $p(x) = f(x^T \mathbf{\beta})$ koja daje vrijednosti između $[0, 1]$. Budući da trebamo binarne vrijednosti "TRUE" i "FALSE" za $x_i$ koji daju $p>0.5$ označit ćemo s "TRUE", inaće "FALSE". <br>
U dobivenim podacima imamo stupac zvan "Training_Sample", njime ćemo podijeliti podatke na skupove za "treniranje" i "testiranje". Nad skupom za treniranje će se provoditi maximum likelihood estimacija $\beta_i$, a nad skupom za testiranje ćemo provesti testiranje modela i njegovu efikasnost. <br>
```{r}
train_sample <- subset(recidivism_full, Training_Sample==1)
test_sample <- subset(recidivism_full, Training_Sample==0)
```

### Možemo li predvidjeti hoće li doći do recidivizma znajući spol, rasu i razinu edukacije.
```{r}
model <- glm(Recidivism_Within_3years ~ Race + Gender + Education_Level
             , data = train_sample, family="binomial")
summary(model)
```
Model koji uzima "Gender", "Race" i "Education_level" kao argumente ima sve parametre osim "Race" značajne (vrijednost P(>|z|) je veća od 0.05).

```{r}
model$coefficients
```
Vidimo da je vrijednost $\beta$ uz RaceWHITE -0.0431 što je vrlo malo i možemo izostaviti "Race" kao argument u modelu. (glm() stvara k-1 "dummy" varijable za svaku varijablu s k kategorija zadanu u prvom argumentu funkcije glm().To radi kako bi mogao koristiti kategorijske podatke za regresiju, jer "High School Diploma"*0.59079413 nema smisla) <br>

Pogledajmo koliko dobro model procjenjuje je li je došlo do recividizma za neku osobu opisanom samo s "Gender" i "Education_Level".

```{r}
model <- glm(Recidivism_Within_3years ~ Gender + Education_Level
             , data = train_sample, family= binomial())
probabilities <- predict(model, newdata = test_sample, type="response")
predicted.classes <- ifelse(probabilities > 0.5, TRUE, FALSE)
accuracy <- mean(predicted.classes == test_sample$Recidivism_Within_3years)
print(accuracy)

```
Preciznost modela je 0.6, što je "OK". <br>
Pogledajmo neke predikcije nad pojedincima:

```{r}
osoba <- data.frame(Gender="M", Education_Level = "Less than HS diploma")
p <- predict(model, osoba, type="response")
p
```
Muškarac koji nema završenu srednju školu, prema modelu logističke regresije, procjenjujemo vjerojatnost od ~62% da ponovno počini zločin.


```{r}
osoba <- data.frame(Gender="F", Education_Level = "At least some college")
p <- predict(model, osoba, type="response")
p
```
Za žensku osobu koja ima završeni fakultet, procjenjujemo ~35% šanse da ponovno počini zločin. <br>

Procijena recidivizma pomoću kršenja nadzornih aktivnosti.<br>
Specifično: "Violations_ElectronicMonitoring", "Violations_Instruction", "Violations_FailToReport", "Violations_MoveWithoutPermission":
```{r}
model <- glm(Recidivism_Within_3years ~ Violations_ElectronicMonitoring + Violations_Instruction + Violations_FailToReport + Violations_MoveWithoutPermission
             , data = train_sample, family="binomial")
probabilities <- predict(model, newdata = test_sample, type="response")
predicted.classes <- ifelse(probabilities > 0.5, TRUE, FALSE)
accuracy <- mean(predicted.classes == test_sample$Recidivism_Within_3years)
print(accuracy)
```

```{r}
summary(model)
```
Uočimo da "FailToReport" ne utječe značajno na predikciju i mogli smo ga izostavit.

### Pogledajmo još nekoliko modela logističke regresije:

Condition_MH_SA, Condition_Cog_Ed, Condition_Other (uvjeti zbog kojeg je zatvorenik pušten na "Parole" ili "Probation"): <br>
```{r}
model <- glm(Recidivism_Within_3years ~ Condition_MH_SA + Condition_Cog_Ed + Condition_Other
             , data = train_sample, family="binomial")
probabilities <- predict(model, newdata = test_sample, type="response")
predicted.classes <- ifelse(probabilities > 0.5, TRUE, FALSE)
accuracy <- mean(predicted.classes == test_sample$Recidivism_Within_3years)
print(accuracy)
```
"Condition_MH_SA" (Mental health, Substance abuse) označava da je osoba puštena zbog mentalnog stanja ili puštena zbog korištenja narkotika. <br>

```{r}
model <- glm(Recidivism_Within_3years ~ Condition_MH_SA, data = train_sample, family="binomial")
osoba <- data.frame(Condition_MH_SA = TRUE, Condition_Cog_Ed=TRUE, Condition_Other=TRUE)
p <- predict(model, osoba , type="response")
p
```
Procjenjujemo da zatvorenici koji su pušteni na Parole zbog ovisnosti ili mentalnog stanja imaju 62% šanse da ponove zločin. <br>
<br>

Education_Level <br>
Procijena vjerojatnosti recidivizma znajući samo Education_level:
```{r}
model <- glm(Recidivism_Within_3years ~ Education_Level
             , data = train_sample, family="binomial")
probabilities <- predict(model, newdata = test_sample, type="response")
predicted.classes <- ifelse(probabilities > 0.5, TRUE, FALSE)
accuracy <- mean(predicted.classes == test_sample$Recidivism_Within_3years)
print(accuracy)
```

Osoba s fakultetom:
```{r}
osoba <- data.frame(Education_Level = "At least some college")
p <- predict(model, osoba, type="response")
p
```

Osoba sa završenom srednjom školom:
```{r}
osoba <- data.frame(Education_Level = "High School Diploma")
p <- predict(model, osoba, type="response")
p
```
Procjenjujemo da je vjerojatnost recidivizma za osobu koja ima diplomu srednje škole ~61% veća od vjerojatnosti za osobu koja ima neki fakultet 45%. <br>

Iznenađujuče najtočniji model od isprobanih dobivamo koristeći "Prior_Arrest_Episodes_PPViolationCharges":
```{r}
model <- glm(Recidivism_Within_3years ~ Prior_Arrest_Episodes_PPViolationCharges
             , data = train_sample, family="binomial")
probabilities <- predict(model, newdata = test_sample, type="response")
predicted.classes <- ifelse(probabilities >= 0.5, TRUE, FALSE) %>% na.omit()
accuracy <- mean(predicted.classes == test_sample$Recidivism_Within_3years)
print(accuracy)
```

```{r}
model$coefficients
```
Procjenjujemo da osoba koja ima što više kršenja Parolea prije osude ima veću šansu da ponovni recidivizam.

```{r}
osoba <- data.frame(Prior_Arrest_Episodes_PPViolationCharges ="5 or more")
p<- predict(model, osoba,type="response" )
p
```
Procjenjujemo izrazito veliku vjerojatnost od ~73% za ponovnim recidivizmom ako osoba ima 5 ili više kršenja Parolea.

## Konzumiraju li zatvorenici istu količinu narkotika neovisno o stupnju obrazovanja
```{r}
recidivism_full <- recidivism_full %>%
  mutate(drugs = (DrugTests_THC_Positive + DrugTests_Cocaine_Positive +
                DrugTests_Meth_Positive + DrugTests_Other_Positive)/4)
```


```{r}
library(ggplot2)
ggplot(data = recidivism_full, aes(x = Education_Level, y = drugs)) +
  geom_boxplot() +
  ggtitle("Boxplots of 'drugs' by 'Education_Level'")

```

```{r}
bartlett.test(drugs ~ Education_Level, data=recidivism_full)
```


```{r}
recidivism_full <- recidivism_full %>%
  mutate(drugs = (DrugTests_THC_Positive + DrugTests_Cocaine_Positive +
                DrugTests_Meth_Positive + DrugTests_Other_Positive)/4)
recidivism_full$Education_Level <- as.factor(recidivism_full$Education_Level)

model <- aov(drugs ~ Education_Level, data = recidivism_full)
summary(model)
```

```{r}
oneway.test(drugs ~ Education_Level, data = recidivism_full, var.equal = FALSE)
```


```{r}
test <- kruskal.test(drugs ~ Education_Level, data = recidivism_full)
print(test)
```

